最高法院刑事裁定　　　　　　　　　　 111年度台抗字第383號
抗　告　人　楊○○

上列抗告人因家暴妨害性自主案件，不服臺灣高等法院臺中分院
中華民國111 年1 月20日駁回聲請再審之裁定（110 年度聲再字
第325號），提起抗告，本院裁定如下：
    主  文
抗告駁回。
    理  由
一、按有罪之判決確定後，因發現新事實或新證據，單獨或與先
    前之證據綜合判斷，足認受有罪判決之人應受無罪、免訴、
    免刑或輕於原判決所認罪名之判決者，為受判決人之利益，
    得聲請再審，刑事訴訟法第420 條第1 項第6 款定有明文。
    此新事實及新證據之定義，其中新規性之要件，採取以該證
    據是否具有「未判斷資料性」而定，與證據之確實性（或稱
    顯著性），重在證據之證明力，應分別以觀。又再審聲請人
    所主張之新事實或新證據，單獨或與先前之證據綜合判斷，
    倘無法產生合理懷疑，不足以動搖原確定判決所認定之事實
    者，自未具備上開要件，即無准予再審之餘地。
二、本件原裁定略以：本件抗告人楊○○因家暴妨害性自主案件
    ，對於原審法院106 年度侵上訴字第43號刑事確定判決（下
    稱原判決，經本院107 年度台上字第3203號判決，以抗告人
    上訴不合法律上程式，予以駁回），依刑事訴訟法第420 條
    第1 項第6 款規定聲請再審，其聲請意旨如原裁定所示附件
    之記載，且提出所載之證據，欲證明凡此單獨評價或與卷存
    先前之證據綜合判斷，足以動搖原判決論罪之結果，據為新
    證據等語。經查：原判決勾稽卷內證據資料，認定抗告人確
    有本案所指以手指進入性器方式（下稱指侵）對被害人Ａ女
    （真實姓名詳卷）犯強制性交犯行明確，論以所載罪刑，已
    詳敘其調查取捨證據之結果及憑以認定犯罪事實之理由，就
    抗告人否認犯罪之辯詞認非可採，亦依調查所得證據詳予指
    駁，凡此，概屬原審採證認事職權之合法行使，所為論斷說
    明，與經驗法則及論理法則俱屬無違。並就抗告人所陳再審
    意旨，依調查所得，綜合卷內相關證據資料，逐一載明：⑴
    抗告人於本案並未爭執衛生福利部彰化醫院驗傷診斷證明書
    及函、內政部警政署刑事警察局DN A-STR型別鑑定書（下稱
    系爭鑑定書）之證據能力。而系爭鑑定書上雖未記載DNA 含
    量高低，惟就實質內容觀之，該鑑定報告並無不符合規定之
    處，據以認定被害人所證屬實，並無不當，從而鑑定DNA 含
    量高低為何，顯無足以動搖原判決認定之事實。則其此部分
    提出之期刊論文、研究意見、他案判決，亦無從動搖原判決
    之認定。⑵被害人內褲所墊衛生棉上血跡照片，僅係用以佐
    證原判決之推論，並非採為認定抗告人確有指侵被害人事實
    之直接證據，縱除去該項證據，亦無足動搖原判決所為之事
    實認定。另系爭鑑定書之鑑定結果「備註5 」，既已載明該
    檢測法非血跡確認性試驗，自無可能於鑑定書上記載相關血
    跡鑑定結果。是聲請意旨就系爭鑑定書之鑑定結果「備註 5
    」之記載，援引他案判決意旨，依憑己見，主張衛生棉上之
    血跡應係被害人之月經，並指摘原判決未就上開衛生棉上之
    血跡進行鑑定部分，顯不足採。⑶財團法人彰化基督教醫院
    （下稱彰基醫院）係綜合被害人之基本資料、家庭狀況、工
    作史、犯罪史、身體狀況及身體疾病史、酗酒及毒品使用史
    、精神疾病治療史、事件相關行為及心理狀況等綜合評斷鑑
    定，並非僅採被害人之證述。抗告人雖提如聲請意旨所載之
    附證，主張彰基醫院精神鑑定報告高度依賴被害人之主觀陳
    述，而質疑上開精神鑑定報告之結果，顯置原判決論斷於不
    顧。⑷原判決就被害人之測謊鑑定報告，得作為補強證據，
    並就抗告人之測謊鑑定報告無法鑑判，均已敘明理由。聲請
    意旨片面主張原判決未再對其測謊鑑定，並為交叉比對，僅
    以被害人之測謊鑑定書作為補強證據之證明力不足，難認有
    理。其此部分附證，亦不合於刑事訴訟法第420條第1 項第6
    款新事實、新證據之要件。又⑸聲請意旨之附證網路貼文內
    容與個案事實之判斷不同，尚難作為本件事實認定之佐證。
    乃認抗告人所持上揭聲請事由，不符再審聲請之法定要件，
    而駁回抗告人再審之聲請，並敘明無庸贅行調查其聲請再為
    鑑定及測謊、傳訊證人等。依首揭說明，經核並無違誤。
三、抗告意旨略以：
  ㈠系爭鑑定書所載之鑑定結果與附證Ａ研究報告相較，有相同
    結果卻得出不同結論。如按該研究報告之結論，本件DNA 鑑
    定結果將成為「抗告人雙手手指棉棒均僅有抗告人自身之DN
    A 」，則原判決認定抗告人「指侵」之犯罪事實將難以成立
    ，其應受無罪之判決。又民國105年12 月作成之上開研究報
    告「單一型別」之結論，與本件同年2 月16日鑑定之結果，
    是否有因不同之鑑定方式或有新的鑑定所依據之特別知識或
    科學理論，而有不同？原裁定無視於此，未依職權調查，逕
    謂該就研究意見及「DNA濃度高低 」，均無足以動搖本案個
    案情節之認定，皆有裁定不備理由之違誤。
  ㈡刑事訴訟法第429 條之3 第2 項規定：法院為查明再審之聲
    請有無理由，得依職權調查證據。其找到國內刑事鑑定機關
    對於DNA 檢測之專業論述及相關法院判決書之記載，以佐證
    提醒原判決所憑之DNA 鑑定結論有誤。原審法院未依職權調
    查以釐清真相，徒以「上開資料僅為期刊論文、研究意見或
    他案之判決，尚無足以動搖本案個案情節之認定」不能視為
    新證據，拒絕調查而否決其所提之附證資料，有理由不備之
    違法。
四、惟查：原裁定就抗告人聲請再審所述及提出之各項證據，經
    調卷詳予審酌，認各該事實、證據，無論單獨或結合卷內其
    他證據，綜合判斷之評價結果，均不足以動搖原判決所認定
    之事實，如何未符合聲請再審之要件，已記明憑以判斷之理
    由。乃以抗告人上揭聲請之事證，不符合再審聲請之法定要
    件，因而駁回其再審之聲請。並無不合。抗告意旨猶執前詞
    ，主張本案無抗告人指侵Ａ女之實證，且對於系爭鑑定書之
    鑑定結果仍存疑義，應再送專業鑑定等情，核所載各節，無
    非係執其主觀上自認符合前揭再審要件之證據，就原裁定已
    詳為論駁之事項，徒憑己意，再事爭辯，以及對於原判決取
    捨證據等採證認事職權行使，而與再審無關事項指摘原裁定
    不當，應認其抗告為無理由，予以駁回。
據上論結，應依刑事訴訟法第412 條，裁定如主文。
中    華    民    國   111    年    4     月    13    日
                  刑事第八庭審判長法  官  段  景  榕  
                                  法  官  鄧  振  球  
                                  法  官  汪  梅  芬  
                                  法  官  宋  松  璟  
                                  法  官  楊  力  進  
本件正本證明與原本無異
                                  書記官
中    華    民    國   111    年    4     月    14    日